【裁判字號】    92,訴,249
【裁判日期】    921218
【裁判案由】    搶奪
【裁判全文】
臺灣基隆地方法院刑事判決                          九十二年度訴字第二四九號
    被      告  丁○○
右列被告因搶奪案件，經檢察官提起公訴（九十二年度偵字第一三四九號），本院判
決如左：
    主      文
丁○○共同連續意圖為自己不法之所有，而搶奪他人之動產，處有期徒刑壹年肆月。
    事      實
一、丁○○曾因違反麻醉藥品管理條例案件，經臺灣高等法院判處有期徒刑六月、五
    年二月，後者並經最高法院駁回上訴確定，嗣定應執行刑為有期徒刑五年四月，
    於民國九十年十一月九日假釋出監。詎其在假釋期間猶不知悔改，因毒癮發作，
    缺錢購買毒品，竟分別與甲○○（另行審結）、陳明清（另案審理）共同基於為
    自己不法所有之犯意聯絡，丁○○並基於概括之犯意：(一)於民國九十二年四月八
    日上午十時許，由甲○○騎乘丁○○向友人借得之黑色機車（車牌號碼不詳）附
    載丁○○，在臺北縣萬里鄉沿路尋找作案對象，途經臺北縣萬里鄉中福村中幅二
    十三號前，丁○○見乙○○頸部戴著金項鍊手推水泥車走在路上，遂要求甲○○
    將機車迴轉至乙○○前方約二、三公尺處，由丁○○下車，甲○○則坐在未熄火
    之機車上等待，丁○○一靠近乙○○即以手將乙○○頭部往下壓，並佯稱：「你
    昨天是否有將我小弟撞到？」乙○○回答：「沒有」，丁○○則趁乙○○頭部被
    其壓低並與其說話不注意之際，順勢將乙○○頸部之項鍊取走，致乙○○受有頸
    部下方部位瘀血之傷害（傷害部分未據告訴），甲○○則在一旁以台語喊叫：「
    快來去、快來去」，丁○○隨即坐上甲○○所騎乘之機車逃逸，乙○○待二人騎
    車離去，始發現其頸部之項鍊遭搶。丁○○與甲○○隨後將搶得之項鍊，持至基
    隆市○○○路一六八號寶華珠寶銀樓，由甲○○出名以新台幣（下同）一萬四千
    三百九十元出售與不知情之銀樓，得款後購買海洛因共同施用，並將餘款朋分花
    用殆盡；(二)又於九十二年五月二十六日下午二時十三分許，由丁○○騎乘另部向
    友人借得之藍色機車（車牌號碼不詳）附載陳明清，行經基隆市○○路四六五號
    前，見丙○○獨自在路上散步歇息，乃將機車停在丙○○前方約一公尺處，丁○○、陳明清二人隨即下車走近丙○○，陳明清先以台語稱：「怎樣」，並以手扯
    住丙○○之衣領毆打丙○○，丁○○亦靠近共同毆打丙○○，並趁丙○○不注意
    之際，將丙○○頸部之項鍊扯下，使丙○○受有頸部二處、臉頰二邊瘀血之傷害
    （傷害部分未據告訴），丙○○遭毆即以雙手反抗推開二人跑回其基隆市○○路
    四六五號上班地點求救，丁○○、陳明清二人乃趁機騎乘機車逃逸，丙○○嗣經
    同事發現其頸部紅腫，始發現其頸部之項鍊遭搶。丁○○與陳明清搶得丙○○頸
    部之金項鍊後，即持至七堵區之某不知情之金飾店變賣得款一萬六千元，並購買
    海洛因朋分花用殆盡。嗣為警於九十二年四月八日十一時五十分在寶華珠寶銀樓
    發現乙○○所有之金項鍊後，於次日一時四十分許在臺北縣萬里鄉萬里村成功新
    屯七十二號二樓將甲○○查緝到案，並於同年四月十八日在桃園縣龜山鄉○○路
    二○二號四樓將丁○○拘捕到案；丁○○經限制住居釋放後，再於九十二年六月
    五日下午三時四十分許，在基隆市○○路一七八號前為警查獲，陳明清則因另案
    通緝，於九十二年七月三十一日為警查緝到案，始查悉上情。
二、案經臺北縣警察局金山分局報告由臺灣基隆地方法院檢察署檢察官偵查起訴。
  理      由
一、右揭事實，業據被告丁○○於本院及另案（九十二年訴字第四五九號）審理時坦
    承不諱，核與被害人即證人乙○○、丙○○於警訊、偵查及本院審理時指述或證
    述之情節相符，且被告丁○○與同案被告甲○○共同持搶得之乙○○所有之金項
    鍊至寶華珠寶銀樓，由甲○○出示身分證以一萬四千三百九十元變賣該項鍊一節
    ，亦據證人李振東於警訊時證述明確，並有金飾買入登記簿、寶華珠寶銀樓代保
    管條、被害人乙○○所有之金項鍊照片一禎、被害人乙○○診斷證明書在卷可佐
    ，足認被告丁○○之自白與事實相符，應堪採信。事證明確，其犯行堪以認定，
    應依法論科。至共同正犯即同案被告甲○○雖矢口否認有與被告丁○○共同搶奪
    云云，然查被告甲○○不僅於被告丁○○搶奪被害人乙○○金項鍊後騎機車搭載
    被告丁○○離開現場，並與被告丁○○一同前往銀樓，由被告甲○○出名典當搶
    得之物，嗣二人並將典當得款共同購買毒品海洛因一同施用，且被告丁○○如何
    邀同被告甲○○共同搶奪乙節，亦迭據被告丁○○於本院審理時證述明確，因之
    被告甲○○確有與被告丁○○就搶奪被害人乙○○金項鍊部分，有犯意聯絡及行
    為分擔，附此敘明。
二、核被告丁○○所為，係犯刑法第三百二十五條第一項之搶奪罪。被告丁○○與甲○○、陳明清就前揭二搶奪行為分別有犯意聯絡及行為分擔，應論以共同正犯。
    被告先後二次犯行，時間緊接，方法相同，觸犯構成要件相同之罪名，顯係基於
    概括犯意為之，應依連續犯規定論以一罪，並依法加重其刑。又公訴人雖未就事
    實欄一所載(二)被告搶奪被害人丙○○金項鍊之犯行提起公訴，惟此部分之犯行與
    起訴部分，有連續犯之裁判上一罪關係，為起訴效力所及，本院自得併予審判。
    爰審酌被告丁○○有多項毒品前科，且尚在假釋期間，卻不知藉此戒除毒品之惡
    習，竟因缺錢購買毒品，即夥同他人伺機行搶，嚴重危害他人之財產法益，且其
    行搶時尚出手毆打被害人，惡性非輕，及其搶得財物之價值、犯後坦承犯行之態
    度等一切情狀，量處如主文所示之刑，以示懲儆。
據上論斷，應依刑事訴訟法第二百九十九條第一項前段，刑法第五十六條、第二十八
條、第三百二十五條第一項，判決如主文。
本案經檢察官林秋田到庭執行職務。
中      華      民      國      九十二    年      十二    月    十八    日
                                  臺灣基隆地方法院刑事第四庭
                                      審判長法  官  鄭  景  文
                                            法  官  王  翠  芬
                                            法  官  王  美  婷
右正本證明與原本無異。
對於本件判決如有不服，應於收受送達後十日內，向本院提出上訴狀，上訴於臺灣高
等法院，並按他造當事人之人數附具繕本。
                                            書記官  劉  珍  珍
中      華      民      國      九十二    年      十二    月    十八    日
附錄本案論罪科刑法條：
刑法第三百二十五條第一項
意圖為自己或第三人不法之所有，而搶奪他人之動產者，處六月以上五年以下有期徒
刑。


司法院資訊處製作；財團法人民間司法改革基金會備份。
